【裁判字號】    98,上,1012
【裁判日期】    990209
【裁判案由】    所有權移轉登記
【裁判全文】
臺灣高等法院民事判決                  98年度上字第1012號
上  訴  人  丁○○
訴訟代理人  余欽博律師
複  代理人  楊久弘律師
被 上訴 人  甲○○
上列當事人間請求所有權移轉登記事件，上訴人對於中華民國98
年8月31日臺灣板橋地方法院98年度重訴字第167號第一審判決提
起上訴，本院於99年1月26日言詞辯論終結，判決如下：
    主  文
上訴駁回。
第二審訴訟費用由上訴人負擔。
    事實及理由
一、上訴人起訴主張：兩造原為夫妻，民國77年、78年間，因訴
    外人丙○○車禍肇事付不出鉅額賠償，與伊約定由伊以新臺
    幣（下同）1,700萬元價格購買其所有土地約25筆即重劃後
    為臺北縣樹林巿大學段2小段118地號（下稱系爭樹林土地）
    ；伊業以自己名義簽發總額1100萬元之中和巿農會支票數紙
    交予丙○○，但無法支付尾款600萬元，乃商定由被上訴人
    向其家人借貸600萬元以支付尾款，並以雙方實際出資比例
    取得系爭樹林土地之所有權，復基於夫妻關係，將伊應得該
    土地所有權應有部分11/17借名登記於被上訴人名下。又伊
    於84年間出資480萬元購買坐落臺北縣中和巿安邦段1038地
    號土地所有權應有部分1/4暨地上2384建號即門牌號碼臺北
    縣中和巿中正路272號3樓建物（下稱系爭中和房地），亦基
    於夫妻間信賴關係，與被上訴人成立借名登記契約，指示原
    屋主將伊所購得系爭中和房地借名登記在被上訴人名下。嗣
    兩造經原法院以96年度婚字第1263號判決離婚確定。離婚後
    當初借名登記契約約定之基礎已不復存在，爰類推適用民法
    第549條關於終止委任契約之規定，以起訴狀繕本之送達作
    為終止借名登記契約之意思表示，並依民法第767條、第179
    條規定，求為命被上訴人將系爭樹林土地及系爭中和房地之
    所有權移轉登記予上訴人之判決。原審為上訴人敗訴判決。
    上訴聲明：(一)原判決廢棄。(二)被上訴人應將坐落臺北縣樹林
    巿大學段2小段118地號面積612.15平方公尺土地所有權應有
    部分11/17移轉登記予上訴人。(三)被上訴人應將坐落臺北縣
    中和巿安邦段1038地號面積170.80平方公尺土地所有權應有
    部分1/4暨地上2384建號即門牌號碼臺北縣中和巿中正路272
    號3樓建物面積97.94平方公尺所有權移轉登記予上訴人。
二、被上訴人則以：兩造間並無借名登記契約存在，系爭樹林土
    地及系爭中和房地均係伊所有等語，資為抗辯。答辯聲明：
    上訴駁回。
三、上訴人主張：其將系爭樹林土地及系爭中和房地之所有權借
    名登記於被上訴人名下之情，無非據其提出土地、建物登記
    謄本為論據，惟為被上訴人所否認，而由上揭土地、建物登
    記謄本僅足以證明系爭樹林土地及系爭中和房地之所有權人
    現登記為被上訴人名下，並無法證明兩造有借名登記契約存
    在，且依被上訴人提出刊登於新生報之93年3月4日原法院93
    板院通登字第08078號公告，可見兩造於93年3月3日已將系
    爭樹林土地及系爭中和房地依夫妻分別財產制登記為被上訴
    人所有，此有上訴人不爭執之剪報可佐（本院卷第23、29、
    33頁），若早有借名登記契約存在，何以未曾主張。按當事
    人主張有利於己之事實者，就其事實有舉證之責任，民事訴
    訟法第277條前段定有明文。本件兩造就系爭樹林土地及系
    爭中和房地是否成立借名登記契約既有爭執，即應由上訴人
    就此有利於己事實負舉證之責任。上訴人對於兩造就系爭樹
    林土地有成立借名登記契約一節，雖聲請傳訊證人丙○○、
    乙○○，然此二證人或已遷址或寄存送達而均未到庭，上訴
    人之訴訟代理人已當庭捨棄上開證據方法（見本院第33頁）
    ，此外，復未據上訴人就兩造確有成立借名登記契約之事實
    舉證以實其說，上訴人前詞主張自難採信。
四、綜上所述，上訴人主張兩造就系爭樹林土地及系爭中和房地
    有借名登記契約存在，尚屬無據，其據以主張終止借名登記
    契約，依民法第767條、第179條規定，請求被上訴人應將坐
    落臺北縣樹林巿大學段2小段118地號面積612.15平方公尺土
    地所有權應有部分11/17，以及坐落臺北縣中和巿安邦段103
    8地號面積170.80平方公尺土地所有權應有部分1/4暨地上23
    84建號即門牌號碼臺北縣中和巿中正路272號3樓建物面積97
    .94平方公尺所有權均移轉登記予上訴人，為無理由，不應
    准許。原審為上訴人敗訴之判決，並無不合。上訴論旨指摘
    原判決不當，求予廢棄改判，為無理由，應予駁回。
五、據上論結，本件上訴為無理由，依民事訴訟法第449條第1項
    、第78條，判決如主文。
中    華    民    國    99    年    2     月    9     日
                  民事第十庭
                        審判長法  官  黃豐澤
                              法  官  林麗玲
                              法  官  吳謀焰
正本係照原本作成。
如不服本判決，應於收受送達後20日內向本院提出上訴書狀，其
未表明上訴理由者，應於提出上訴後20日內向本院補提理由書狀
（均須按他造當事人之人數附繕本）上訴時應提出委任律師或具
有律師資格之人之委任狀；委任有律師資格者，另應附具律師資
格證書及釋明委任人與受任人有民事訴訟法第466條之1第1項但
書或第2項（詳附註）所定關係之釋明文書影本。
中    華    民    國    99    年    2     月    9     日
                              書記官  鄭淑昀
附註：
民事訴訟法第466條之1（第1項、第2項）：
對於第二審判決上訴，上訴人應委任律師為訴訟代理人。但上訴
人或其他法定代理人具有律師資格者，不在此限。
上訴人之配偶、三親等內之血親、二親等內之姻親，或上訴人為
法人、中央或地方機關時，其所屬專任人員具有律師資格並經法
院認為適當者，亦得為第三審訴訟代理人。

司法院資訊處製作；財團法人民間司法改革基金會備份。
